臺灣高等法院臺中分院刑事裁定　　　　 94年度交抗字第758號
抗　告　人
即受處分人　甲○○
上列抗告人因聲明異議案件，不服臺灣臺中地方法院中華民國
94年10月28日裁定（94年度交聲字第544號）提起抗告，本院裁
定如下：
    主  文
抗告駁回。
    理  由
一、抗告意旨略以：抗告人即受處分人甲○○（下稱受處分人）
    主張「不遵守標線指示」之裁罰條文，為道路交通管理處罰
    例第60條第2項第3款之「不遵守道路交通標誌、標線、號誌
    指示者」，原審不查，竟錯引同法第48條關於違規轉彎第二
    款「不依標誌、標線、號誌指示者」，進而依此推論不適用
    「不遵守標線指示」裁罰，顯有違誤。另受處分人汽車煞車
    燈及第三煞車燈俱亮起暨限速70公里，卻於超越停止線煞車
    時時速僅有26公里，並於斑馬線前煞停，茲有照片2張可證
    ，由此可證受處分人無穿越路口之意圖，且未將車身伸入路
    口範圍，應依「不遵守標線指示」裁罰為宜，原審未就受處
    分人所提出交通部67年5月18日交路（67）字第05341號函釋
    及交通部82年4月22日交路（82）字第009811號函釋，二函
    釋對於「路口範圍」之定義間有相矛盾之處作出裁示，而僅
    依舉發機關之舉發理由及交通部之函釋作出裁定，如此裁定
    顯屬失當，爰狀請撤銷原裁定，另為適當之裁定等語。
二、按汽車駕駛人，行經有燈光號誌管制之交岔路口闖紅燈者，
    處一千八百元以上五千四百元以下罰鍰，並記違規點數三點
    ，道路交通管理處罰條例第53條、第63條第1項第3款分別定
    有明文。本條之立法意旨，係指汽車行駛至交岔路口，面對
    圓形紅燈表示禁止通行，不得超越停止線或進入路口，而竟
    進入者，即屬闖紅燈。因車輛面對紅燈時，應禁止通行不得
    超越停止線或進入路口，係此時之道路通行權，屬於行人及
    他方向之車輛所有，此有便利行旅及促進交通安全之目的。
    如據受處分人之意見，認路口應以：「在繪設有斑馬線之道
    路『以斑馬線起算』，在未繪設有斑馬線之道路則『以交叉
    延長線起算』」，車身未伸入路口範圍，應非闖紅燈云云，
    顯已違背前揭法令之意旨，並對行人及他方向車輛之通行權
    及交通安全有重大危害，顯不可採。又本條例第60條第2項
    第3款之「不遵守道路交通標誌、標線、號誌之指示者」處
    罰規定，係在本法該章各條無處罰之規定時，始有適用之餘
    地，該條第2項前段已有明文規定。而「行經有燈光號誌管
    制之交岔路口闖紅燈」之行為，於該條例第53條已有特別規
    定，自不適用條例第60條第2項第3款「不遵守道路交通標誌
    、標線、號誌之指示者」之一般處罰規定。本件受處分人所
    有之車號ＹＬ─3297號自小客車，於民國94年6月14日上午
    11時19分許，行經中投公路草屯鎮○○路口有燈光號誌管制
    之交岔路口闖紅燈違規之事實，有照片附卷可稽。而依上開
    本件感應線圈偵測及自動測速、闖紅燈照相儀器拍攝照片顯
    示，該車於94年6月14日11時19分許，行經草屯鎮○○○路
    石川路口，號誌轉換為紅燈已達21．2秒時，其車之前二輪
    已跨越過停止線，後二輪壓在停止線上；號誌轉換為紅燈已
    達22 ．2秒時，其車之後二輪亦已跨越過停止線。受處分人
    之上開自用小客車之四輪既已跨越過停止線，則自停止線起
    算，其已闖紅燈之違規事實，則堪以認定。受處分人辯稱應
    自班馬線算起，其車身並未伸入路口範圍，應非「闖紅燈」
    ，而係「不遵守標線指示」云云，自不足採。另按人民違反
    法律上之義務而應受行政罰之行為，法律無特別規定時，雖
    不以出於故意為必要，仍須以過失為其責任條件，但應受行
    政罰之行為，僅須違反禁止規定或作為義務，而不以發生損
    害或危險為其要件者，推定為有過失，於行為人不能舉證證
    明自己無過失時，即應受處罰，司法院大法官會議釋字第
    275號解釋甚明。本件受處分人雖辯稱：該路限速70公里，
    當日為陰雨天，路面有積水，其上開小客車行經上開路口時
    ，因煞車不及而滑行致超越停止線，惟已停止於斑馬線前，
    顯見無闖紅燈之意圖云云，惟查受處分人縱無闖紅燈之故意
    ，然其行至上開路口之前，本應注意路口之號誌情形，而該
    路段限速70公里，係要求車速不得超過70公里，並非一定要
    行駛至最高時速70公里，何況當日若為陰雨天，更應減速慢
    行。受處分人在行駛該路口前，卻未充分準備在遇到紅燈時
    ，可隨時煞停，以致煞車不及跨越停止線而闖紅燈，即難謂
    其無過失，仍應受處罰。是受處分人上開辯解，自不足採。
    從而原裁定認原處分機關於裁決書內僅處以罰鍰，漏依同條
    例第63 條第1項第3款之規定，而撤銷原處分機關之處分，
    改依道路交通管理處罰條例道路交通管理處罰條例第53條、
    第63條第1項第3款之規定，對受處分人裁處罰鍰新台幣二千
    七百元，並記違規點數三點，於法並無不合。至原裁定雖贅
    論本件何以不適用道路交通管理處罰條例第48條規定，而未
    論及本件何以不適用該條例第60條第2項第3款之規定，然不
    影響本件受處分人違規之認定及法條之適用。又本件受處分
    人違規之事實，符合交通管理處罰條例第53條之規定，已詳
    如前述，至交通部67年5月18日交路（67）字第05341號函釋
    及交通部82年4月22日交路（82）字第009811號函釋，對於
    「路口範圍」之定義間是否有互相矛盾之處，則非屬本院之
    解釋範圍，附此敘明。是受處分人仍執上開抗告意旨抗告，
    而指摘原裁定不當，為無理由，應予駁回。
三、據上論結，應依刑事訴訟法第412條，裁定如主文。
中　　華　　民　　國　　94　　年　　12 　月　30       日
            刑事第八庭  審判長法  官  羅  得  村
                              法  官  紀  文  勝
                              法  官  巫  政  松
上列正本證明與原本無異。
不得再抗告。
                              書記官  陳  妙  瑋
中　　華　　民　　國　　95　　年　　1  　月　　2      日
                                                      Ａ
